臺灣桃園地方法院民事判決
110年度保險簡上字第1號
上  訴  人  施淑滿  
被  上訴人  國泰人壽保險股份有限公司

法定代理人  黃調貴  
訴訟代理人  車彥瑩  
            朱均霖  
上列當事人間請求給付保險金事件，上訴人對於民國110年5月21
日本院桃園簡易庭109年度桃保險簡字第85號第一審判決提起上
訴，本院於民國111年4月26日言詞辯論終結，判決如下：
    主    文
一、原判決關於駁回上訴人後開第二項之訴部分及訴訟費用之裁
    判均廢棄。
二、上開廢棄部分，被上訴人應給付上訴人新臺幣2萬2,500元，
    及其中新臺幣1萬3,500元自民國109年5月29日起，其中新臺
    幣9,000元自民國109年8月7日起，均至清償日止，均按週年
    利率百分之10計算之利息。
三、其餘上訴駁回。
四、第一、二審訴訟費用由上訴人負擔10分之9，餘由被上訴人
    負擔。
    事實及理由
一、上訴人主張：伊於民國88年11月10日向被上訴人投保新癌症
    終身健康保險3 個單位（下稱系爭保險契約），依系爭保險
    契約第15條約定，若病患確定罹患癌症，並以癌症為直接原
    因，未住院而接受門診醫療時，被上訴人需按每單位、每次
    門診新臺幣（下同）1,500 元給付保險金，伊於91年間診斷
    罹患甲狀腺癌，經治療後，迄今仍陸續至敏盛醫院回診，於
    108 年7 月16日起至109 年2 月25日間（下稱系爭期間一）
    ，伊共回診32次，伊已於109年7月14日向被上訴人申請理賠
    保險金，然被上訴人未給付其中26次門診（下合稱系爭期間
    一門診）保險金共計11萬7,000元，伊另於109 年3 月3 日
    起至109 年7 月14日間（下稱系爭期間二），共回診21次，
    然被上訴人未為給付其中19次（下合稱系爭期間二門診）保
    險金共計9萬4,500元，爰依系爭保險契約之法律關係提起本
    件訴訟，請求被上訴人給付保險金等語（原審為上訴人敗訴
    之判決，上訴人不服，提起上訴）。上訴聲明：㈠原判決廢
    棄。㈡被上訴人應給付上訴人11萬7,000 元，及自109年5 月
    15日加計15日之日起至清償日止，按週年利率10％計算之利
    息。㈢被上訴人應給付上訴人9萬4,500元，及自起訴狀繕本
    送達加計15日之日起至清償日止，按週年利率10％計算之利
    息。
二、被上訴人則以：系爭保險契約第15條所約定保險金之給付，
    以直接因治療癌症而接受門診醫療為限，如因癌症之併發症
    或因癌症治療引起之後遺症就醫，即不屬於理賠之範圍，上
    訴人於系爭期間一、系爭期間二中，所為之抽血、看報告之
    門診，屬實施癌症治療後為確認治療成效、監控癌症病況之
    定期追蹤，伊業已分別理賠其中6次、2次保險金，然就其餘
    系爭期間一門診、系爭期間二門診，上訴人均係接受甲狀腺
    素補充劑處方治療，此乃為治療術後所引起甲狀腺素低下之
    後遺症，非屬前開條文所約定門診醫療保險金之給付範疇，
    此情業經兩造就同一爭議於本院訴訟，經本院以105年度保
    險簡上字第1號、108年度桃保險小字第624號等確定判決認
    定明確，是上訴人請求此部分之保險理賠，應屬無據等語，
    資為抗辯。答辯聲明：㈠上訴駁回。㈡如受不利益判決，願供
    擔保請准宣告免為假執行。
三、得心證之理由：
  ㈠查兩造於88年11月10日簽立系爭保險契約，上訴人於91年間
    經診斷罹患甲狀腺癌，治療後並未復發，上訴人就系爭期間
    一門診、系爭期間二門診就醫，被上訴人尚未依照系爭保險
    契約第15條之約定給付保險金等情，有系爭保險契約、診斷
    證明書及理賠核定結果通知書等件，在卷可稽（見原審卷第
    4-6、57-60頁），且為兩造所不爭執，堪信為真。
  ㈡按系爭保險契約第15條約定：「被保險人於本契約保險責任
    開始後，經醫院診斷確定罹患癌症，並以癌症為直接原因，
    未住院而接受門診醫療時，每一投保單位本公司按實際門診
    次數乘以每次新台幣一千五百元給付『癌症門診醫療保險金』
    。前項給付每日以一次為限。」（見原審卷第57-58頁），
    依文義解釋，自應以病患經醫院診斷確定「罹患癌症」，並
    以「直接」治療「癌症」而接受門診醫療，為保險金給付之
    要件；而所謂以治療「癌症」為「直接」原因，當然包括為
    實施癌症治療「前」所需的各次門診檢查等，實施癌症治療
    「時」所進行之各種腫瘤切除、化療、賀爾蒙治療等項目，
    以及實施癌症治療「後」為確認治療成效、監控癌症病況等
    定期追蹤診療等均屬之。如僅係與癌症治療後相關聯之後遺
    症、併發症、體質調養等項，應非治療「癌症」之「直接」
    原因，自不屬於系爭保險契約之承保範圍。次按系爭保險契
    約第1 條第2 項約定：「本契約的解釋，應探求當事人之真
    意，不得拘泥於所用的文字；如有疑義時，以作有利於要保
    人、被保險人或受益人者為準」。
  ㈢經查，觀諸上訴人於系爭期間一門診、系爭期間二門診之就
    醫病歷單上，均記載上訴人於回診時係領取昂特新（Eltrox
    in）用藥（見原審卷第61頁正反面、第62頁反面至第68頁、
    第69頁至第74頁反面、第75頁反面至第76頁反面、第93至第
    97頁反面、第98頁至第102頁反面，本院卷第58頁），而參
    以上訴人於敏盛醫院之主治醫師蔡明翰於110年9月24日以敏
    總醫字第1100004580號、於111年3月2日以敏總醫字第11100
    01184號函覆本院略以：上訴人因甲狀腺癌回診以臨床及抽
    血追蹤，目前未發現復發，上訴人每3個月定期追蹤TSH（甲
    促素）濃度，本院給予甲狀腺素昂特新用藥，以補充甲狀腺
    術後濃度不足，及抑制TSH濃度升高，減少TSH對可能殘餘甲
    狀腺癌細胞之刺激，降低癌細胞的復發，若上訴人不服用昂
    特新藥物，會導致甲狀腺低下，嚴重會產生黏液性昏迷水腫
    ，甚至死亡等語（見本院卷第64、101頁），可見上訴人於
    系爭期間一門診、系爭期間二門診就醫，係為領取昂特新藥
    物服用，而此一藥物乃為抑制TSH濃度，進而減少癌細胞復
    發之機率，病患若未按時服用，恐有昏迷甚至死亡之可能，
    堪認上訴人前開門診就醫，屬於實施癌症治療後，為監控癌
    症病況所為之診療行為；雖上訴人迄今未有癌症復發之現象
    ，然系爭保險契約第15條所稱之「以癌症為直接原因」，是
    否應以癌症已復發為必要，或以預防癌症復發所為之治療、
    改善症狀亦屬之，並未明確規範，惟參以系爭保險契約第1 
    條第2 項約定之意旨，自應以有利於上訴人之解釋，即凡用
    以預防癌症復發所為之門診治療，亦為系爭保險契約所約定
    理賠保險金之範圍，是上訴人於系爭期間一門診、系爭期間
    二門診就醫，應均屬系爭保險契約第15條所約定「以癌症為
    直接原因而接受門診醫療」之情形。至被上訴人雖援引本院
    前揭另案判決欲為其有利之認定，然本院綜合前開敏盛醫院
    回函等一切卷內證據資料，就兩造間之爭議本有獨立認定事
    實及適用法律之權限，且另案訴訟中，上訴人請求給付保險
    金之醫療期間與本件不同，其判決結果，自無當然拘束本院
    之效力，附此敘明。
  ㈣次查，參以敏盛醫院於110年9月24日以敏總醫字第110000458
    0號、於111年3月2日以敏總醫字第1110001184號另函覆之內
    容略以：上訴人係因其對自身疾病之擔心程度而密集回診，
    本院並無建議上訴人需每週密集回診，上訴人為長期回診病
    患，可依健保之規定開立昂特新連續慢性處方3個月等語（
    見本院卷第64、101頁），足見上訴人雖有回診領取昂特新
    用藥之必要，然每次得領取3個月慢性處方，並無密集回診
    領藥之需求，是上訴人之系爭期間一門診，於108年7月16日
    至108年10月15日期間、108年10月22日至109年1月21日期間
    、109年1月28日至109年2月25日期間，雖分別有11次、12次
    、3次之回診紀錄（見原審卷第4頁），然僅需3次回診即得
    領取此段期間之昂特新用藥，上訴人之系爭期間二門診，於
    109年3月3日至109年6月2日期間、109年6月9日至109年7月1
    4日期間，雖分別有13次、6次之回診紀錄（見原審卷第6頁
    ），然僅需2次回診即得領取此段期間之昂特新用藥。是上
    訴人於系爭期間一門診、系爭期間二門診，應僅有共計5次
    回診領取昂特新用藥之必要，則上訴人請求被上訴人給付保
    險金，自應以5次回診為限。
  ㈤從而，本件上訴人得請求被上訴人於系爭期間一門診、系爭
    期間二門診之就醫保險金給付，應分別為1萬3,500元（1,50
    0元×3單位×3次門診）、9,000元（1,500元×3單位×2次門診
    ）。
四、末按保險人應於要保人或被保險人交齊證明文件後，於約定
    期限內給付賠償金額，無約定期限者，應於接到通知後15日
    內給付之；保險人因可歸責於自己之事由致未在前項規定期
    限內為給付者，應給付遲延利息年利1分，保險法第34條定
    有所明文。查上訴人就系爭期間一門診已於109年5月14日向
    被上訴人申請給付保險金，就系爭期間二門診則以起訴狀繕
    本送達被上訴人（即109年7月23日）請求給付保險金，然被
    上訴人逾15日未給付保險金，乃可歸責於被上訴人，是上訴
    人就1萬3,500元另請求自109年5月29日起，就9,000元另請
    求自109年8月7日起，均至清償日止，均按週年利率10％計算
    之利息，亦屬有據。
五、綜上所述，上訴人依系爭保險契約之法律關係提起本件訴訟
    ，請求被上訴人給付2萬2,500元（1萬3,500元＋9,000元），
    及其中1萬3,500元自109年5月29日起，其中9,000元自109年
    8月7日起，均至清償日止，均按週年利率10％計算之利息，
    為有理由，應予准許；逾此部分請求，為無理由，應予駁回
    。原審就上開應予准許部分，為上訴人敗訴之判決，容有未
    洽，上訴意旨求予廢棄改判，為有理由，爰由本院予以廢棄
    ，改判如主文第2項所示；至於不應准許部分，原審為上訴
    人敗訴之判決，核無違誤，上訴意旨就此部分，仍執陳詞，
    指摘原判決不當，求予廢棄改判，為無理由，應予駁回。又
    本件不得上訴第三審，本院判決後即確定，上訴人既未為假
    執行之聲請，則被上訴人聲請供擔保請准宣告免為假執行部
    分，核無必要，併此指明。
六、本件事證已臻明確，兩造其餘陳述及所提證據，經審酌後認
    與判決結果不生影響，爰不予逐一論列，附此敘明。
七、據上論結，本件上訴為一部有理由、一部無理由，爰判決如
    主文。
中　　華　　民　　國　　111 　年　　5 　　月　　31　　日
            民事第二庭    審判長法　官  袁雪華
                                法  官  李麗珍 
                                法　官　廖子涵
正本係照原本作成。
本判決不得上訴。
中　　華　　民　　國　　111 　年　　6 　　月　　1 　　日
                                書記官  李慧慧